【裁判字號】    90,交易,9
【裁判日期】    900228
【裁判案由】    公共危險等
【裁判全文】
臺灣桃園地方法院刑事判決                              九十年度交易字第九號
    公  訴  人  臺灣桃園地方法院檢察署檢察官
    被      告  丙○○
右列被告因公共危險等案件，經檢察官提起公訴（八十九年度偵字第一五一八０號）
，本院判決如左︰
    主  文
丙○○服用酒類，不能安全駕駛動力交通工具而駕駛，處罰金萬元，如易服勞役，
以佰元折算壹日；又因過失傷害人，處有期徒刑月，如易科罰金，以佰元折算
壹日。
    事  實
一、丙○○明知服用酒類後不得駕車，於民國八十九年九月二十七日下午六時許，在
    桃園縣大溪鎮與友人飲酒已達不能安全駕駛動力交通工具之程度，詎仍執意駕駛
    車號ＪＰ─九七六一號自用小客車，沿桃園縣龍潭鄉○○路由大溪往龍潭方向行
    駛，同日下午八時許，於行經龍潭鄉○○路二二二號前時，本應注意市區道路行
    車速度不得逾時速四十公里，並應注意車前狀況，隨時採取必要之安全措施，及
    汽車行至無號誌交岔路口時，應減速慢行，而依當時情形，亦無不能注意之情，
    竟疏未注意及此，仍以逾時速四十公里之速度疾駛，適有甲○○無照騎乘車號Ｉ
    ＵＵ─八四一號機車搭載其子乙○○，自屬支線道之中興路二一一巷貿然駛出左
    轉入中興路，亦疏未注意於交岔路口應讓幹道車先行，致兩車於路口發生碰撞，
    甲○○因此受有右髖及右小腿挫傷、右小腿撕裂傷、右側腓股骨折之傷害，乙○○亦受有右小腿及右踝挫傷併右側腓骨下段骨折之傷害。嗣經警查獲，並測得丙○○呼氣酒精濃度達每公升零點五五毫克。
二、案經被害人甲○○、乙○○訴由桃園縣警察局平鎮分局報請臺灣桃園地方法院檢
    察署檢察官偵查起訴。
    理  由
一、訊據被告丙○○坦承酒後駕車肇事，惟矢口否認有過失傷害犯行，辯稱：當日伊
    雖有飲酒，然並未酒醉，車禍發生時，被害人係由巷道突然竄出，伊閃煞不及始
    撞上等語云云。
二、按汽車行駛時，駕駛人應注意車前狀況，並隨時採取必要之安全措施；又行車速
    度，依標誌之規定，在市區道路不得超過四十公里；又行進無號誌之交岔路口，
    應減速慢行，作隨時停車之準備；飲酒後吐氣所含酒精成分超過每公升０．二五
    毫克以上者，不得開車。道路交通安全規則第九十四條第三項、第九十三條第一
    項第一款、第四款、第一百十四條第二款，分別定有明文。本件車禍肇事路段即
    桃園縣龍潭鄉○○路二二二號前為直線雙向各二車道，肇事時被告係駕車沿中興
    路由大溪往龍潭方向行駛於內側車道，告訴人甲○○係騎乘機車由中興路二一一
    巷駛出欲左轉入中興路之事實，為被告所不爭，並有桃園縣警察局道路交通事故
    調查報告表一份在卷可稽，而肇事後被告所駕駛之自小客車遺留煞車痕達十四點
    七公尺，告訴人甲○○所騎乘之機車則倒置於對向車道（龍潭往大溪方向），有
    前開道路交通事故調查報告表現場圖一份及照片四幀在卷可稽，則依交通部道路
    交通安全委員會所訂「一般汽車煞車距離、行車速度對照表」，以被告車輛所遺
    留煞車痕換算其當時之行駛速度（煞車痕十四點七公尺，時速約五十至五十五公
    里），及參以肇事後告訴人甲○○所騎乘之機車因高速碰撞後倒臥於對向車道之
    相關位置，被告於肇事時之行車速度顯已逾時速四十公里，至屬明確，又肇事路
    段屬直線車道，依當時之天候、道路狀況、視距及號誌等，均無不能注意之情，
    被告疏未注意車前狀況及於行經交岔路口減速慢行，致在交岔路口肇事，其就車
    禍之發生有過失，殆無疑義，雖告訴人甲○○騎乘機車自屬於支線道之中興路二
    一一巷貿然駛出，未讓幹線道車先行，就車禍之發生亦有過失，然此並無解於被
    告之過失責任。本件車禍肇事責任經送請鑑定，亦為相同之認定，有台灣省桃園
    縣區車輛行車事故鑑定委員會八九府車鑑桃字第八九一三三七號鑑定意見書一份
    在卷可稽，被告就車禍之發生有過失，至臻明確。又被告於肇事後，經警查獲並
    測試呼氣酒精濃度值達每公升零點五五毫克，亦有酒精濃度測試一份及酒後駕車
    觀察報告一份存卷可參。
三、被告駕車應注意，能注意而不注意，致在前揭交岔路口撞及由甲○○所騎乘之機
    車，甲○○因此受有右髖及右小腿挫傷、右小腿撕裂傷、右側腓股骨折之傷害，
    其後載之乙○○亦受有右小腿及右踝挫傷併右側腓骨下段骨折之傷害，有診斷證
    明書二紙附卷可稽。渠等所受傷害既係因車禍事故而生，則其傷害與被告之過失
    行為，自有相當因果關係，被告過失傷害犯行，洵堪認定。又依據交通部運輸研
    究所七十九年八月對駕駛人行為之研究（酒醉駕車對駕駛行為之分析研究）指出
    ，吐氣每公升酒精含量零點二五毫克等於血液中酒精濃度（Blood Alcohol
    Concen- tration簡稱BAC)百分之零點零五（亦即每100毫升血液中含50毫克酒精
    )，而BAC到達百分之0.0 8至百分之0.15時，對駕駛能力之影響為：判斷力嚴重
    受到影響、功能與精神協調受損、駕駛之體能困難增加。對心理行為之影響為：
    產生情緒異常現象、步伐不平穩、言語不清、反應惡劣、記憶及判斷力受損、精
    神處於錯亂狀態。被告於肇事經警查獲後，測試其呼氣酒精濃度值達每公升零點
    五五毫克，換算BAC值達百分之零點一一，顯已達不能安全駕駛之程度，被告辯
    稱其無酒醉及否認警製觀察表上記載其有「意識模糊，注意力無法集中，及有呆
    滯木僵」等情形，均無可採，被告飲用酒類，不能安全駕駛車輛，其公共危險犯
    行，亦堪認定。
四、按酒醉駕車之公共危險罪，其評價對象之自然行為，乃酒醉駕車之整個具有繼續
    性之駕車行為，而過失傷害罪評價對象之自然行為，則僅為其中某一階段或某一
    部分之自然行為而已，故二罪評價對象之自然行為，並不相同，自非一個行為，
    易言之，酒醉駕駛乃隨伴時間之繼續及場所之移動，反之過失傷害則係運轉繼續
    中之一時點及一場所之事象，是於社會見解上，自應被評價為另一個行為。被告
    酒後不能安全駕駛交通動力工具，猶駕車肇事致告訴人甲○○、乙○○受傷，核
    其所為，係犯刑法第一百八十五條之三之不能安全駕駛交通動力工具而駕駛罪、
    同法第二百八十四條第一項前段之過失傷害罪。被告一過失行為致甲○○、乙○○傷害，為同種想像競合犯，應依刑法第五十五條規定從一重處斷，又被告酒醉
    駕車肇事致人受傷，應依道路交通管理處罰條例第八十六條第一項規定，對被告
    所犯過失傷害犯行加重其刑，被告所犯上開二罪，犯意各別，行為互殊，應予分
    論併罰。爰審酌被告明知政府大力宣導酒後不得駕車之規定，猶於飲用酒類不能
    安全駕駛車輛，仍駕車行駛於道路，置路上行人之生命、財產如無物，及其犯罪
    所生之危害，對於被害人所造成之損害，及迄未與被害人達成民事和解等一切情
    狀，量處如主文所示之刑，並就罰金部分諭知易服勞役之折算標準。又被告行為
    後，刑法第四十一條於九十年一月十日經總統公布修正，同年月十二日施行，經
    比較新舊法，依刑法第二條第一項前段規定，應適用裁判時法即修正後刑法第四
    十一條第一項前段規定，就所科有期徒刑部分諭知易科罰金之折算標準。
據上論斷，應依刑事訴訟法第二百九十九條第一項前段，刑法第二條第一項前段、第
一百八十五條之三、第二百八十四條第一項前段、第五十五條、第四十二條第二項、
修正後刑法第四十一條第一項前段，道路交通管理處罰條例第八十六條第一項，罰金
罰鍰提高標準條例第一條前段、第二條，判決如主文。
本案經檢察官鄭重文到庭執行職務。
中      華      民      國      九十        年    二      月  二十八    日
                                  臺灣桃園地方法院刑事第一庭
                                      法  官    黃  斯  偉
右正本證明與原本無異。
如不服本判決，應於判決送達後十日內向本院提出上訴狀( 應附繕本 )，上訴於
臺灣高等法院。
                                      書記官    薛  淑  玲
中      華      民      國      九十        年    三      月     六    日
附論罪科刑依據之法條：
刑法第一百八十五條之三
服用毒品、麻醉藥品、酒類或其他相關之物、不能安全駕駛動力交通工具而駕駛者，
處一年以下有期徒刑、拘役或三萬元以下罰金。
刑法第二百八十四條
因過失傷害人者，處六月以下有期徒刑、拘役或五百元以下罰金。致重傷者，處一年
以下有期徒刑、拘役或五百元下罰金。
從事業務之人，因業務之過失傷害人者，處一年以下有期徒刑、拘役或一千元以下罰
金。致重傷者，處三年以下有期徒刑、拘役或二千元以下罰金。
道路交通管理處罰條例第八十六條第一項
汽車駕駛人，無駕駛執照駕車、酒醉駕車、吸食毒品或迷幻藥駕車、行駛人行道或行
經行人穿越道不依規定讓行人優先通行，因而致人受傷或死亡，依法應負刑事責任者
，加重其刑至二分之一。


司法院資訊處製作；財團法人民間司法改革基金會備份。
